臺灣高等法院民事判決
108年度上字第655號
上  訴  人  張光靖 

訴訟代理人  張光固 
            張文英 
被  上訴人  彭咸運 

訴訟代理人  李政懋 
上列當事人間請求損害賠償事件，上訴人對於中華民國108年3月
14日臺灣桃園地方法院107年度訴字第1193號第一審判決提起上
訴，本院於108年12月19日言詞辯論終結，判決如下：
    主  文
原判決關於駁回上訴人後開第二項之訴部分，及該部分假執行之
聲請，暨訴訟費用（除確定部分外）之裁判均廢棄。
被上訴人應再給付上訴人新臺幣柒萬壹仟壹佰伍拾元，及自民國
一百零六年十一月十六日起至清償之日止，按年息百分之五計算
之利息。
其餘上訴駁回。
第一審（除確定部分外）、第二審之訴訟費用由被上訴人負擔百
分之三，餘由上訴人負擔。
    事實及理由
一、上訴人主張：被上訴人於民國105年11月22日晚上6時34分許
    ，騎乘車牌號碼000-000號普通重型機車（下稱系爭機車）
    ，沿桃園市○○區○○路由西南往東北方向行駛，於行經該路段
    與○○路口之行人穿越道時，因疏未注意車前狀況，並禮讓行
    人優先通過，致撞擊由西北往東南方向行走於前開路口人行
    穿越道之上訴人（下稱系爭車禍），上訴人因而受有右側脛
    骨骨折之傷害（下稱系爭傷害），且迄今無法行走及自理生
    活，需終生看護。爰依民法第184條第1項、第2項、第193條
    第1項、第195條第1項規定，請求被上訴人賠償醫療費及醫
    療用品費新臺幣（下同）4,699元、105年11月24日至105年1
    1月28日止之看護費1萬元、105年11月28日至107年4月止入
    住訴外人桃園市私立雲鵬老人長期照顧中心（下稱雲鵬長照
    中心）之費用454,950元暨代買代墊費6,470元、107年5月1
    日起至預期生命終了止之長照中心費用815,134元及非財產
    上損害100萬元，共計2,291,253元，及自刑事附帶民事起訴
    狀繕本送達翌日起至清償日止，按年息5%計算之利息等語。
二、被上訴人則以：上訴人所受傷勢並無終身看護之必要；其慰
    撫金之請求金額亦屬過高等語，資為抗辯。
三、原審就上訴人之請求，判決其一部勝訴即命被上訴人給付上
    訴人427,348元，及自106年11月16日起至清償日止，按年息
    5%計算之利息，並為假執行之宣告，而駁回上訴人其餘之訴
    及假執行之聲請。上訴人就其敗訴部分提起上訴，並聲明：
    ㈠原判決不利於上訴人部分廢棄。㈡上開廢棄部分，被上訴人
    應再給付上訴人1,863,905元，及自106年11月16日起至清償
    日止，按年息5%計算之利息。㈢願供擔保請准宣告假執行。
    被上訴人則聲明：㈠上訴駁回。㈡如受不利判決，願供擔保，
    請准宣告免為假執行（原判決命被上訴人給付醫療費及醫療
    用品費4,699元、雲鵬長照中心看護費用177,329元及代買代
    墊費用5,320元、精神慰撫金25萬元，再扣除被上訴人業已
    給付之1萬元，合計427,348元本息部分，未據被上訴人不服
    提起上訴，已告確定）。
四、兩造不爭執之事實：
  ㈠被上訴人於前揭時、地騎乘系爭機車，因疏未注意車前狀況
    ，且未禮讓行走於行人穿越道上之上訴人，致發生系爭車禍
    ，並造成上訴人受有系爭傷害。
  ㈡被上訴人曾給付上訴人1萬元。
  ㈢上訴人因系爭車禍受傷，除受有原判決認定之損害金額外，
    亦受有住院期間看護費用1萬元、雲鵬長照中心代墊費用1,1
    50元（0000－0000＝1150）之損害。
五、本院之判斷
    兩造均同意簡化本件爭點之項目（見本院卷第336頁），茲
    分述如下：
  ㈠上訴人得否請求出院6個月後至預期生命終了時止之看護費用
    共計1,092,755元？
  1.按因故意或過失，不法侵害他人之權利者，負損害賠償責任
    。民法第184條第1項前段定有明文。又侵權行為損害賠償責
    任，除行為人之行為具不法性、被害人受有損害外，尚須以
    行為人之不法行為與被害人所受損害間具有相當因果關係為
    其成立要件（最高法院98年度台上字第1452號判決意旨參照
    ）。另當事人主張有利於己之事實者，就其事實有舉證之責
    任。民事訴訟法第277條前段亦有明定。是上訴人主張其因
    系爭車禍，受有出院6個月後至預期生命終了時止之看護費
    共計1,092,755元之損害，既為被上訴人所否認，自應由上
    訴人就此部分損害與被上訴人之過失行為間，具有相當因果
    關係乙節，負舉證之責。
  2.經查，上訴人因系爭車禍所受傷害為右側脛骨骨折，此有天
    成醫院106年10月20日診斷證明書影本在卷可稽（見原法院1
    06年度壢交簡附民字第102號卷〈下稱附民卷〉第5頁），並據
    其於106年5月13日警詢時自陳明確，有卷附桃園市政府警察
    局道路交通事故調查筆錄影本足參（見本院卷第273-275頁
    ），而經原審就上訴人因受前揭傷害，是否需由他人看護等
    事項函詢天成醫院之結果，業據該院函覆稱：「二、張君（
    即上訴人）於105年11月22日由119救護車送至本院急診就醫
    ，自訴走路被機車擦撞導致頭部右側兩處撕裂傷、右膝及右
    小腿疼痛，經主治醫師診視及X光檢查顯示右小腿脛骨骨折
    ，當日即辦理住院，隔日施行脛骨骨折開放性復位骨板固定
    手術，同年月28日傷口癒合良好辦理出院轉門診追縱。另張
    君於107年4月24日返骨科門診追縱，其X光檢查顯示骨折處
    已癒合良好。三、依一般臨床醫學經驗，脛骨骨折手術之病
    人建議術後宜休養3至6個月，日常生活無須他人照顧看護，
    但因張君年齡已78歲之高齡，基於安全考量，住院期間皆需
    由專人看護其日常生活，並建議出院後由專人協助照顧6個
    月即可……。」等語，此有天成醫院107年8月2日天成秘字000
    0000000號函文附卷可憑（見原審卷第34頁），且經原審另
    囑託長庚醫療財團法人林口長庚紀念醫院鑑定之結果，亦認
    ：「1.依天成醫院107年8月2日天成秘字第0000000000號函
    所載，病人於107年4月24日回診該院骨科門診時之病情研判
    ，其傷勢恢復情形良好，並無遺有明顯後遺症或其他身體機
    能檢損之情事。2.依臨床情形研判，一般正常人如無不能自
    理生活之情（例如無法自行移動、進食、如廁盥洗等）即無
    需專人看護照顧，惟考量病人年屆高齡及頭部外傷等情形，
    故仍建議病人由他人看護照顧約三個月為宜；惟其實際上所
    需之看護期間及程度為何，因個別病人之具體病情、個人體
    質、日常生活需求等條件而有異，尚難一概而論，故仍宜以
    病人之實際情形為準。」，此有該院107年12月24日長庚院
    林字第1071051357號函存卷可佐（見原審卷第60-61頁），
    足見依上訴人受傷情形及後續治療、復原狀況，經前述專業
    醫療機構評估鑑定之結果，均認其至多僅於出院6個月內，
    需由專人看護照顧，是上訴人主張系爭車禍導致其於出院6
    個月後，仍有專人看護之必要云云，尚難認有據。
  3.上訴人雖稱其骨折癒合後仍無法行走及自理生活，應係系爭
    車禍導致關節僵硬所致云云，並提出雲鵬長照中心入住證明
    書、天成醫院診斷證明書、怡仁綜合醫院診斷證明書、中華
    民國身心障礙證明、申請身心障礙證明告知單、身心障礙鑑
    定報告、身心障礙證明申請表、身心障礙者鑑定表、桃園市
    長期照顧服務核定表、申請入住機構注意事項、桃園市政府
    衛生局108年9月10日函、照護管理評估量表與照顧計畫、桃
    園市政府衛生局107年7月26日函、106年12月13日函等影本
    為證（本院卷第133-145頁、第163-191頁、第203-216頁、
    第225-235頁、第369-391頁），然觀諸上開文件內容，除長
    照中心入住證明書自行記載病況描述：個案於105年11月28
    日因車禍生活無法自理…故入住機構外，均無法證明上訴人
    所稱無法行走及自理生活之情形，在醫學上可認係因系爭車
    禍導致上訴人關節僵硬受損所造成；且參以天成醫院108年8
    月20日及同年12月3日診斷證明書、怡仁綜合醫院108年7月1
    5日診斷證明書所載內容（見本院卷第135、141、399頁），
    乃認上訴人現失能而需他人照顧之原因，係因其罹患失智症
    、腦傷後遺症、衰老症等疾病所致，更難認上訴人所稱無法
    行走及自理生活之情形，與系爭車禍有關。
  4.上訴人固又稱其因系爭車禍尚受有右側頭部2處撕裂傷之傷
    害，應係因此導致日後失智而無法行走及自理生活云云，並
    提出天成醫院急診護理評估表、天成醫院護理記錄單、失智
    症西醫論說與中醫清熱化瘀補陽虛療效案例等影本為證（本
    院卷第127-131頁、第197-201頁），惟經本院向天成醫院函
    詢上訴人於急診當時是否發現腦部受傷及其失能原因等，業
    據該院回覆稱：「…1.張君（即上訴人）於105年11月22日因
    車禍受傷送至本院就診，經醫師診視及電腦斷層掃描、頭部
    X光檢查報告結果為：頭部右側二處撕裂傷及右側脛骨平台
    骨折；當日辦理住院照護，隔日（11/23）進行脛骨骨折開
    放性復位手術，住院期間張君意識清楚，同月28日復原情況
    良好辦理出院。2.張君於107年7月2日初次神經內科就醫，
    至今仍定期返院門診追蹤，但依張君之門診紀錄記載，張君
    『車禍之前』已有遊走行為及失智症狀，又因張君年事已高80
    歲併有退化、認知障礙及失智症，基於安全考量，建議需要
    24小時由他人照顧。另診斷證明書所記載之『腦傷後遺症』是
    指為認知功能退化，但是否為車禍造成，並『無直接之關係』
    …」等語，此有天成醫院108年11月20日天成秘字第10811200
    07號函存卷可稽（見本院卷第279頁），顯見上訴人於車禍
    當天經專業醫師檢查之結果，並無發現腦部受傷之情事，其
    現因失能而需由他人照護之原因，亦難認與系爭車禍有直接
    關係，是上訴人所指前情，自乏依據，難認可採。
  5.綜上所述，上訴人所舉證據，均不足以證明其所稱於出院6
    個月後仍需他人看護之情形，為系爭車禍所導致，則其既無
    法證明此部分看護費用之損害，與被上訴人之過失侵權行為
    間有相當因果關係存在，其請求被上訴人給付出院6個月後
    至預期生命終了時止之看護費用共計1,092,755元，即屬無
    據，不能准許。
  ㈡上訴人得請求之精神慰撫金為若干？ 
  1.按不法侵害他人之身體、健康、名譽、自由、信用、隱私、
    貞操，或不法侵害其他人格法益而情節重大者，被害人雖非
    財產上之損害，亦得請求賠償相當之金額。民法第195條第1
    項前段定有明文。又慰藉金之賠償須以人格權遭遇侵害，使
    精神上受痛苦為必要，其核給之標準固與財產上損害之計算
    不同，然非不可斟酌雙方身分資力與加害程度，及其他各種
    情形核定相當之數額（最高法院51年台上字第223號判例、8
    5年度台上字第460號判決意旨參照）。
  2.本院審酌上訴人為27年出生，已屆高齡，國小畢業，名下不
    動產均為共有之土地，價值不高；被上訴人為85年出生，系
    爭車禍發生時就讀大學，105年度所得約27萬餘元，此有稅
    務電子閘門財產所得調件明細表在卷可稽（見原審卷第7-20
    頁），及上訴人受傷程度、住院治療日數、被上訴人過失情
    節、兩造身分、地位、經濟能力等一切情狀，認上訴人得請
    求之慰撫金，以31萬元為適當，逾此部分，則屬無據。是上
    訴人除原判決已准許之25萬元外，應得請求被上訴人再給付
    6萬元。
  ㈢另上訴人請求住院期間105年11月24日至105年11月28日止之
    看護費1萬元，及雲鵬長照中心代墊費用1,150元部分（原請
    求金額為6,470元，其中5,320元部分業經原判決准許確定，
    本件上訴部分僅1,150元），被上訴人均同意支付（見本院
    卷第66頁），是上訴人此部分請求，亦堪准許。
六、綜上所述，上訴人依民法第184條第1項、第193條第1項、第
    195條第1項規定，請求被上訴人再給付71,150元（60000＋10
    000＋1150＝71150），及自起訴狀繕本送達翌日即106年11月1
    6日（見附民卷第30、31頁）起至清償日止，按年息5%計算
    之利息，為有理由，應予准許；逾此部分之請求，則屬無據
    ，不應准許。原審就上開應准許部分，為上訴人敗訴之判決
    ，尚有未洽，上訴論旨指摘原判決此部分不當，求予廢棄改
    判，為有理由，爰由本院廢棄改判如主文第二項所示；至上
    開不應准許部分，原審為上訴人敗訴之判決，經核並無不合
    ，上訴意旨指摘原判決此部分不當，求予廢棄改判，為無理
    由，應駁回此部分之上訴。另上訴人勝訴部分，被上訴人不
    得上訴，業已確定，自無庸依上訴人陳明宣告假執行，附此
    說明。
七、本件事證已臻明確，兩造其餘之攻擊或防禦方法及所用之證
    據，經本院斟酌後，認為均不足以影響本判決之結果，爰不
    逐一論列：另上訴人聲請傳訊證人李鈺堂、何競輝、張沛婷
    ，以證明其確實無法行走及自理生活部分，因上訴人無法證
    明該等情形確因系爭車禍所致，前已詳述，故無調查之必要
    ，併附此敘明。
八、據上論結，本件上訴為一部有理由、一部無理由，依民事訴
    訟法第450條、第449條第1項、第79條，判決如主文。
中    華    民    國    109   年    1     月    2     日
                  民事第二十庭
                        審判長法  官  陳雅玲
                              法  官  吳燁山
                              法  官  馬傲霜
正本係照原本作成。
被上訴人不得上訴。
上訴人如不服本判決，應於收受送達後20日內向本院提出上訴書
狀，其未表明上訴理由者，應於提出上訴後20日內向本院補提理
由書狀（均須按他造當事人之人數附繕本），上訴時應提出委任
律師或具有律師資格之人之委任狀；委任有律師資格者，另應附
具律師資格證書及釋明委任人與受任人有民事訴訟法第466條之1
第1項但書或第2項（詳附註）所定關係之釋明文書影本。如委任
律師提起上訴者，應一併繳納上訴審裁判費。
中    華    民    國    109   年    1     月    2     日
                              書記官  崔青菁
附註：
民事訴訟法第466條之1（第1項、第2項）：
對於第二審判決上訴，上訴人應委任律師為訴訟代理人。但上訴
人或其法定代理人具有律師資格者，不在此限。
上訴人之配偶、三親等內之血親、二親等內之姻親，或上訴人為
法人、中央或地方機關時，其所屬專任人員具有律師資格並經法
院認為適當者，亦得為第三審訴訟代理人。